【裁判字號】    99,交聲,58
【裁判日期】    990312
【裁判案由】    聲明異議
【裁判全文】
臺灣高雄地方法院交通事件裁定          99年度交聲字第58號
原處分機關  交通部公路總局臺北區監理所板橋監理站
異  議  人
即受處分人  甲○○
上列異議人因違反道路交通管理處罰條例事件，對於交通部公路
總局臺北區監理所板橋監理站中華民國98年12月16日所為之處分
（原處分：板監裁字第裁41-BB0000000號），聲明異議，本院裁
定如下：
    主  文
原處分撤銷。
    理  由
一、聲明異議意旨略以：異議人即受處分人（下稱受處分人）於
    民國98年3 月4 日16時55分許，因騎乘車牌號碼J96-857 號
    普通重型機車，行經高雄市○○○路與和平二路口時，因有
    闖紅燈之違規行為，為警製單逕行舉發，並經交通部公路總
    局臺北區監理所板橋監理站裁處罰鍰新臺幣（下同）1 千8
    百元，然受處分人係接獲交通事件裁決書始知有上開違規行
    為，而本件舉發通知單係寄至受處分人舊址即臺北縣泰山鄉
    ○○路214 號9 樓，後又以受處分人遷移不明為由予以公示
    送達，但受處分人已於96年5 月14日將戶籍遷至高雄市前鎮
    區○○○路259 號3 樓之1 ，該舉發通知單竟未寄送至上開
    戶籍地，故未合法送達，不生效力；另因本件違規行為係於
    98 年3月4 日發生，已逾3 個月，依道路交通管理處罰條例
    第90條規定，本件不得再開單告發，為此就罰鍰部分依法聲
    明異議，請求撤銷原處分等語。
二、按汽車駕駛人，行經有燈光號誌管制之交岔路口闖紅燈者，
    處1 千8 百元以上5 千4 百元以下罰鍰，道路交通管理處罰
    條例第53條第1 項定有明文。次按，汽車駕駛人經以科學儀
    器取得證據資料證明其行為違規，當場不能或不宜攔截製單
    舉發者，得逕行舉發，此亦有上開條例第7 條之2 規定甚明
    。經查，受處分人於98年3 月4 日16時55分許，騎乘車牌號
    碼J96-857 號普通重型機車，行經高雄市○○○路與和平二
    路口時，經高雄市政府警察局交通大隊以駕車行經有燈光號
    誌管制之交岔路口闖紅燈為由逕行舉發，原處分機關即交通
    部公路總局臺北區監理所板橋監理站因而裁處受處分人1 千
    8 百元罰鍰，此為受處分人所不爭執，並有高雄市政府警察
    局高市警交相字第BB0000000 號舉發違反道路交通管理事件
    通知單、高雄市政府交通局高市交裁字第裁41-BB0000000號
    違反道路交通管理事件裁決書各1 份以及違規採證照片2 張
    在卷可稽，此部分事實堪以認定。
三、次按道路交通管理處罰條例第90條前段固規定：「違反本條
    例之行為，自行為成立之日起；行為有連續或繼續之狀態者
    ，自行為終了之日起，逾3 個月不得舉發。」，而本條所稱
    「舉發」如何始生效力，法律並未有明文規定，然交通部於
    86年5 月30日以交路（86）字第026083號函認本條規定係「
    為規範舉發機關應3 個月內完成舉發違反道路交通管理事件
    之程序，若員警雖於違規行為成立之日3 個月內填掣違反道
    路交通管理事件通知單，但並無立即交郵而遲至行為成立之
    日3 個月後方投郵，其雖已填掣違反道路交通管理事件通知
    單，但因未寄出，對違規行為人仍無法生3 個月內舉發通知
    之效力，故應有上開條例第90條『不得舉發』之適用」。而
    認本條所稱之「舉發」並非以於行為成立之日起3 個月內有
    填掣違反道路交通管理事件通知單即已發生舉發效力，尚須
    於行為成立之日起3 個月內將違反道路交通管理事件通知單
    「交郵」，方生舉發效力，而採對行為人有利之解釋。惟「
    舉發」與「送達」本屬不同概念，上開規定係有關逾3 個月
    後即不得舉發之規定，與是否合法送達於受處分人無關，亦
    不因於舉發後，未於3 個月內合法送達於受處分人，即認其
    舉發失其效力。查本件受處分人於98年3 月4 日有上開闖紅
    燈之違規行為，而高雄市政府警察局交通大隊係於98年3 月
    19日填掣上開舉發通知單，並於98年3 月24日交由郵政機關
    為送達乙節，有上開舉發通知單及送達證書上之郵局戳章在
    卷可查，足見舉發機關確實於受處分人之違規行為日起3 個
    月內予以舉發，縱使上開舉發通知單事後未能合法送達於受
    處分人，亦不影響本件業已合法舉發之效力。故受處分人爰
    引道路交通管理處罰條例第90條前段規定，認本件已逾3 個
    月之舉發期限，而不得再予舉發云云，顯有誤會，自無可採
    。
四、又本條例所定罰鍰之處罰，受處罰人接獲違反道路交通管理
    事件通知單後，於15日內得不經裁決，逕依第92條第3 項之
    罰鍰基準規定，向指定之處所繳納結案；不服舉發事實者，
    應於15日內，向處罰機關陳述意見；其不依通知所定期限前
    往指定處所聽候裁決，且未依規定期限繳納罰鍰結案或向處
    罰機關陳述意見者，處罰機關得逕行裁決之，道路交通管理
    處罰條例第9 條第1 項定有明文，足見處罰機關如欲裁決處
    罰行為人，應以違反道路交通管理事件通知單已經合法舉發
    並送達為前提，如其送達不合法，自無從裁決處罰行為人。
    而本件受處分人業於96年5 月14日將其戶籍地址遷至高雄市
    前鎮區○○○路259 號3 樓之1 ，有其個人基本資料查詢表
    1 紙附卷可查，故舉發機關即應將上開舉發通知單寄至受處
    分人上開新址始為合法，雖受處分人之車籍地址仍登記為臺
    北縣泰山鄉○○路214 號9 樓，未隨其戶籍變動而辦理變更
    ，有公路監理機關車號查詢重型機車車籍資料表1 紙在卷可
    佐，惟汽車所有人住所有異動情形而未依法向監理機關申報
    ，為應否依道路交通管理處罰條例第16條第1 項規定處予罰
    鍰之問題，尚難執為已合法送達舉發之依據。從而，本件舉
    發通知單既未依法寄至受處分人上開戶籍地址，其送達即屬
    不合法，則其後之公示送達程序亦因而不合法，自難認已完
    成送達程序，此時自應由舉發機關依其變動後地址重新送達
    舉發通知單，使受處分人有得依道路交通管理處罰條例92條
    第3 項之罰鍰基準繳納罰鍰結案，或於裁決前向處罰機關陳
    述意見之機會，方為適法。而依上開說明，原處分機關在本
    件舉發通知單送達程序並未完成前即予裁決，即非適法。
五、綜上所述，受處分人辯稱本件因已逾3 個月舉發期限而不得
    再予舉發云云，雖無理由，惟原處分機關於上開舉發通知單
    未合法送達予受處分人前即予裁決，亦有不當，故本件聲明
    異議，並非全無理由，應由本院將原處分撤銷。至於受處分
    人上開違規行為，應由原舉發機關將本件舉發通知單依法重
    新送達後，由原處分機關視行為人是否依法繳納罰鍰結案或
    向處罰機關陳述意見再行處理，併此敘明。
六、據上論斷，應依道路交通管理處罰條例第87條第2 項，道路
    交通案件處理辦法第20條，裁定如主文。
中    華    民    國    99    年    3     月    12    日
                        交通法庭  法  官  陳芸珮
以上正本證明與原本無異。
如不服本裁定，應於收受送達後5 日內向本院提出抗告狀。
中    華    民    國    99    年    3     月    12    日
                                  書記官  蔡淑貞

司法院資訊處製作；財團法人民間司法改革基金會備份。
